【裁判字號】    91,家訴,105
【裁判日期】    920318
【裁判案由】    給付扶養費用等
【裁判全文】
臺灣臺北地方法院民事判決                      九十一年度家訴字第一○五號
    原      告    乙○○
    法定代理人    丙○○
    送達代收人    錢裕國律師
    被      告    甲○○
右當事人間請求給付扶養費事件，本院判決如左：
    主  文
原告之訴及假執行之請求均駁回。
訴訟費用由原告負擔。
    事    實
甲、原告方面：
一、聲明：
  (一)被告應自民國九十一年七月一日起至民國九十七年九月一日止，按月給付原告新
    台幣（下同）二萬二千五百九十元。
  (二)前項請求，請依職權宣告假執行。
二、陳述：
  (一)被告與原告之法定代理人丙○○於民國七十七年一月二十六日在美國公證結婚，
    返台後共同居住於台北市○○○路○段一三五巷三十號二樓之住所，同年九月十
    六日原告之法定代理人丙○○於台安醫院產下原告，嗣至七十九年間，被告及丙
    ○○、原告等人遷至台北市○○路五十一號八樓居住。然被告自此起即離去上址
    ，並置原告不顧。八十年間，原告之法定代理人丙○○應被告之指示，帶原告回
    美國唸書，被告並稱每月會寄五萬元之生活費予原告及法定代理人丙○○，然而
    被告只寄了一年多即未再支付，嗣經原告之法定代理人丙○○與被告聯絡，被告
    卻騙稱其與父母親同住，直到八十八年間原告之法定代理人丙○○回到台灣後，
    始發現被告有前開欺騙之行為。嗣雖經原告之法定代理人丙○○在八十九年十一
    月二日會同警員到台北市○○○路三三巷十一號七樓捉姦，然因證據不足而無法
    提出告訴。嗣因原告為入中學就讀，需申請戶籍謄本，經原告之法定代理人丙○
    ○於九十一年四月八日至松山戶政事務所調閱戶籍謄本後，始發覺戶籍謄本之記
    事上竟載明被告於九十年十二月三日認領林家弘為次男，嗣更發現被告甲○○與
    第三人林金珠共同居住於台北市松山區○○○路三十三巷十一號七樓，而林家弘
    則為渠等二人所生。其後雖經原告之法定代理人丙○○多次與被告理論，被告均
    置之不理，還不斷恐嚇騷擾原告及法定代理人丙○○。
  (二)被告與原告之法定代理人丙○○於七十餘年初返台後，因共同攜手奮鬥，以致家
    業興盛，又以被告身為代書，職業之便均以其名義購屋置產，故被告名下迄今仍
    有多處不動產，而原告之法定代理人丙○○因為外籍人士，在台無法工作，故原
    告及丙○○二人之生活，向均係由被告每月扶養，詎自原告之法定代理人丙○○
    對於被告提起通姦罪行之追訴後，被告自九十一年七月分開始即斷然拒絕支付丙
    ○○及原告之扶養費。然查原告目前甫自台北市蓬萊國小畢業，即將就讀台北市
    建成國中，姑不論必要之生活開銷，單僅其課業所需費用即甚驚人，且原告之法
    定代理人丙○○為外籍人士，根本無法工作，無謀生能力，更無力負擔上開費用
    ，一旦被告拒絕扶養，原告只得暫倚靠借貸度日，精神及生理所受壓力甚大，爰
    依行政院主計處統計之九十年度平均每人民間消費支出二十七萬一千零八十六元
    計算，請求被告按月支付原告扶養費二萬二千五百九十元。
  (三)原告之法定代理人丙○○為與原告打官司，向美國友人二度借貸，金額共計為一
    萬元美金，且身邊所有值錢的首飾也全部變賣、典當殆盡。且原告及法定代理人
    丙○○在台灣舉目無親，無法生活，因被告之不負責任，造成原告與法定代理人
    丙○○不小的打擊，致令原告及法定代理人丙○○身心俱疲。
三、證據：提出戶籍謄本一件、診斷證明書二件、刑事自訴狀一件、被告所有部分不
    動產登記謄本一件、外僑居留證一件、國中新生入學一件、行政院主計處表列一
    件、華僑銀行交易明細表二件、台灣台北地方法院檢察署聲請簡易判決處分書一
    件（除登記謄本外均影本）為證。
乙、被告方面：
一、聲明：
  (一)原告之訴及假執行之主張均駁回。
  (二)如受不利益之判決，願供擔保請准宣告免為假執行。
二、陳述：
  (一)被告與原告之法定代理人丙○○間請求裁判離婚事件，現經鈞院九十一年度婚字
    第五二三號事件審理在案，無論兩造間離婚之請求是否准許，並不影響兩造對於
    未成年子女之扶養義務，故關於兩造所生之未成年長子即原告之扶養費用給付義
    務，不應由被告單方面全部負擔。
  (二)被告由於入不敷出，又逢國內經濟不景氣，房地產蕭條，造成被告九十一年十二
    月被台北銀行松山分行（以下簡稱北銀）以拖欠銀行利息未繳已達六個月為由列
    入黑名單，目前信用破產，無法申請信用卡及向國內任何一家銀行辦理借款，被
    告請求北銀調降利率以度難關，經北銀准許才暫緩被查封拍賣房地之命運。被告
    目前每月要繳付北銀利息四十多萬元，另有合作金庫、土地銀行、台灣銀行的利
    息也要繳納，還要照顧高齡七十八歲因糖尿病造成雙目失明、又有高血壓之被告
    父親林展羽，以及高年七十六歲，於九十一年三月間中風、現寸步難行又有慢性
    精神病、原名郭丁安現更名為郭泰威之被告母親，與今年十五歲身高一百七十餘
    公分比被告還高之原告，暨現年一歲四個月之林家弘，連同被告共五人。如以每
    人每月花費一萬二千元計算，被告每月就要負擔六萬元；如以每人每月花費二萬
    二千五百九十元，被告每月更要負擔一十一萬二千九百五十元。
  (三)原告之法定代理人丙○○來台灣之時，在台北市○○○路○段買了三個小套房，
    全部打通成一個二房二廳的房子使用，全部付現金，未曾辦理銀行貸款，迨至七
    十九年之際上開房屋價格漲至一千萬元，八十一年間原告之法定代理人丙○○出
    售上開房屋攜原告赴美，惟於八十年被告與原告之法定代理人丙○○分居之際，
    被告即依約每月提供五萬元之生活費予原告及其法定代理人，一直到九十一年七
    月被告因無力再負擔原告及其法定理人丙○○之生活費，才暫時中止，原告之法
    定代理人丙○○有錢支出十多萬元聘請律師控告被告妨害家庭、偽造文書，豈會
    沒錢照顧自己親生兒子即原告？
  (四)本案雖在進行中，但被告並未遺棄原告，因原告及其法定代理人丙○○至今還是
    住在台北市○○○路○段七三巷三十號二樓二○一室，上址屋內共有二個套房，
    乃被告名下之不動產，向銀行抵押貸款中，每月貸款應繳納之利息仍是被告在支
    付。以該等套房一個月租金六千元計算，二個套房每月租金即為一萬二千元，原
    告及其法定代理人丙○○並未支付一毛錢之租金。因此被告每月要負擔原告一人
    三萬四千五百九十元（原告母子共佔用上址二個套房，合計每月租金一萬二千元
    及另要求按月給付之二萬二千五百九十元，共為三萬四千五百九十元）。以前述
    標準，被告有五位家人要扶養，每月共要花費一十七萬二千九百五十元，衡諸原
    告所述請求共六年二個月即七十四個月計算，被告共要花費一千二百七十九萬八
    千三百元，原告要求太自私，完全不顧被告負擔。事實上真正需要照顧之人乃被
    告父母親及一歲四個月之被告幼子。原告身高一百七十多公分，身體強壯，可以
    去打工，半工半讀，反到法院打官司，與自己的祖父母、父親、幼弟爭奪受扶養
    費用，故原告只有二選一之權利：
    1.被告按月給付原告六千元至一萬二千元視被告經濟能力而定），但給付之日依
      原告及其法定代理人丙○○母子全部遷出（目前所居住之台北市○○○路○段
      七十三巷三十號二樓二○一房）之日，開始計算至九十七年九月一日止。
    2.原告及其法定代理人丙○○母子，不願遷出前述地址，也不支付租金，原告之
      訴駁回。
三、證據：原告之法定代理人丙○○門診預約掛號單一件、協議書一件、原屬原告之
    法定代理人丙○○所有房屋之建築改良物所有權狀三件等影本為證。
丙、本院依職權向財政部台北市國稅局松山稽徵所函查被告八十九年度及九十年度綜
    合所得稅之申報紀錄。
    理    由
一、原告起訴主張：原告係被告與丙○○所生之子，被告既為原告之父，對原告自負
    有扶養義務，然被告竟因經原告之法定代理人丙○○告訴通姦後，自九十一年七
    月間起，即拒絕給付原告扶養費，故原告為此依民法第一千一百十四條之規定，
    請求被告自九十一年七月一日起至九十七年九月一日止，按月給付原告扶養費二
    萬二千五百九十元各語。
二、被告則以：原告之法定代理人丙○○非無資力，故對於未成年子女即原告之扶養
    義務，不應由被告單方面全部負擔。又被告目前因經濟狀況不佳，已於九十一年
    十二月因拖欠銀行利息未繳已達六個月，每月又要繳付北銀利息四十多萬元及其
    他合作金庫、土地銀行、台灣銀行金融行庫之利息，隨時有破產之可能，已無力
    兼顧需要照顧之父親林展羽、母親郭泰威，連同原告及現年一歲四個月之林家弘
    及被告五人。故原告僅得選擇於遷出台北市○○○路○段七十三巷三十號二樓二
    ○一房之日起至九十七年九月一日止，視被告經濟能力而定，按月由被告給付其
    六千元至一萬二千元；惟如原告不願遷出前述地址，也不支付租金時，則原告之
    訴即應駁回等語，資為抗辯。
三、本件原告主張其為丙○○與被告所生之長子，惟被告自九十一年七月間起即未再
    給付扶養原告之費用事實，業據其提出戶籍謄本為證，並為被告所不爭，應堪信
    為真實。
四、按直系血親相互間互負扶養之義務，受扶養權利者，以不能維持生活而無謀生能
    力者為限，民法第一千一百十四條第一款、第一千一百十七條第一項分別定有明
    文。又父母對於親生未成年子女所負義務，不以婚姻存續或離異而受影響。本件
    被告固為原告之子，而原告出生日期為七十七年九月十六日生，現為十四歲之未
    成年人，難認有謀生能力，依法被告自應負擔扶養原告之義務，惟扶養之方法，
    應由當事人協議定之，難協議時，由親屬會議定之，此經民法第一千一百二十條
    定有明文。所謂「扶養之方法」有二，一為迎養於扶養義務人之家，一為支給一
    定生活必需品或費用，後者有定期給付與不定期給付，及設定養贍財產而供扶養
    權利人使用收益等各種方法（戴炎輝、戴東雄合著「中國親屬法」八十九年五月
    修訂版第五四一、五四二頁參照）。復按受扶養權利如為親生未成年子女者，應
    否與負扶養義務之父母同居一家而受扶養，抑應彼此另居，由負扶養義務者按受
    扶養權利者需要之時期，陸續給付生活資料或撥給一定財產，由受扶養權利者自
    行收益以資扶養，係屬扶養方法之問題，依民法第一千一百二十條之規定，應由
    當事人協議定之，不能協議時，應由親屬會議定之。對於親屬會議之決議有所不
    服，或親屬會議仍不能議定時，始得向法院聲訴，不得因當事人未能達成協議即
    逕向法院請求裁判（最高法院二十六年鄂上字第四○一號、四十五年台上字第三
    四六號判例及同院五十八年台上字第一三一七號判決參照）。本件被告為未成年
    原告之父親，對原告負有扶養義務，已如前述，原告主張被告自九十一年七月間
    起未再給付扶養費予原告，其每月花費應為二萬二千五百九十元，故請求被告應
    自九十一年七月一日起至九十七年九月一日（即原告成年之月）止，按月給付上
    開數額，固據提出前述書證等件為證。惟查兩造就被告應給付原告扶養費數額此
    扶養方法並未能達成協議，則依上開規定及說明，本應由親屬會議定之，不得不
    經親屬會議決議，即逕行訴請法院判命扶養義務人之被告給付原告若干扶養費，
    按原告既自認其提起本件給付扶養費訴訟前沒有召開過親屬會議（見本院九十二
    年三月四日言詞辯論筆錄），且又未主張並證明親屬會議有何不能召開或議定之
    情事，即逕行請求判命被告給付上揭之金額，揆諸上開規定，自有未合。
五、從而，原告依民法第一千一百十四條之規定，請求被告應自九十一年七月一日起
    至九十七年九月一日，按月給付原告二萬二千五百九十元，為無理由，應予駁回
    。原告受敗訴判決，其職權假執行之請求即失所依據，應併予駁回。
六、因本件事證已臻明確，兩造其餘主張陳述及所提之證據，均與判決結果不生影響
    ，爰毋庸再予審酌，附此敘明。
七、結論：原告之訴為無理由，依民事訴訟法第七十八條，判決如主文。
中      華      民      國    九十二    年      三      月      十八    日
                                  家事法庭法      官  蕭胤瑮
右正本係照原本作成。
如對本判決上訴，須於判決送達後二十日之不變期間內，向本院提出上訴狀。
中      華      民      國    九十二    年      三      月      十八    日
                                          書  記  官  王文心


司法院資訊處製作；財團法人民間司法改革基金會備份。
